臺灣高等法院花蓮分院刑事判決
111年度上訴字第34號
上  訴  人  
即  被  告  林家齊
選任辯護人  邱德儒律師(法扶律師)          
上列上訴人因傷害案件，不服臺灣花蓮地方法院110年度訴字第9
0號中華民國111年2月23日第一審判決（起訴案號：臺灣花蓮地
方檢察署110年度偵字第1020號），提起上訴，本院判決如下：
    主    文
原判決撤銷。
甲○○犯傷害罪，處拘役伍拾伍日，如易科罰金，以新臺幣壹仟
元折算壹日。
    犯罪事實
一、甲○○係丙○○之前○○(於民國108年9月25日○○○○)，其於109年1
    1月23日12時25分許，先進入丙○○位於花蓮縣○○市○○○路000
    號之居所（涉犯侵入住宅罪部分，業經丙○○於偵查中撤回告
    訴，並經不起訴處分在案），丙○○當時之○○乙○○見狀後上前
    攔阻，甲○○竟基於傷害之犯意，以手架住乙○○之頸部，並毆
    打乙○○，兩人遂開始在地上扭打，致乙○○受有頭部鈍傷、臉
    部損傷、右側眼球及眼眶組織鈍挫傷、頸部挫傷、腹壁挫傷
    、左側手肘擦傷、左側前臂擦挫傷、右側食指擦傷、右側無
    名指擦傷、結膜裂傷與視神經盤出血等傷害。
二、案經乙○○訴由花蓮縣警察局花蓮分局報告臺灣花蓮地方檢察
    署檢察官偵查起訴。
    理    由
一、證據能力之說明：
(一)被告以外之人於審判外之言詞或書面陳述，除法律有規定者
    外，不得作為證據；被告以外之人於偵查中向檢察官所為之
    陳述，除顯有不可信之情況外，得為證據；被告以外之人於
    審判外之陳述，雖不符刑事訴訟法(下稱刑訴法)第159條之1
    至第159條之4之規定，當事人、代理人或辯護人於法院調查
    證據時，知有刑訴法第159條第1項不得為證據之情形，而未
    於言詞辯論終結前聲明異議者，視為有前項之同意，刑訴法
    第159條第1項、第159條之1第2項、第159條之5分別定有明
    文。查就檢察官所提出之各項證據，上訴人即被告甲○○(下
    稱被告)及其辯護人對之均表示沒有意見等語（本院卷第74
    頁），且本件判決以下所引之各項證據，檢察官、被告及辯
    護人未於本案言詞辯論終結前聲明異議，本院復審酌各該等
    證據核均無違法取證或證明力顯然過低之情事，依各該陳述
    作成時之狀況亦無不適當或顯不可信之情形，爰依上揭規定
    ，認各該證據均有證據能力。
(二)另本判決以下所引用之非供述證據，經本院於審判時依法踐
    行調查證據程序，且各該證據均與本案待證事實具有自然之
    關聯性，亦無證據證明係違法取得之物，依法自得作為證據
    。
二、認定犯罪事實所憑之證據及理由：
(一)上開犯罪事實，業據被告於本院審理中坦白承認，核與證人
    即告訴人於警詢、偵訊及原審所證述之情節相符（警卷第11
    至14頁，偵卷第37頁至38，原審卷第224至234頁），且告訴
    人在案發後經衛生福利部花蓮醫院診斷治療結果，確實受有
    頭部鈍傷、臉部損傷、右側眼球及眼眶組織鈍挫傷、頸部挫
    傷、腹壁挫傷、左側手肘擦傷、左側前臂擦挫傷、右側食指
    擦傷、右側無名指擦傷等傷害，有該院之診斷證明書可按（
    警卷第41頁）；又告訴人於案發不久後即109年11月27日至
    中國醫藥大學附設醫院驗傷，經該院醫生診斷除受有右眼眼
    球鈍傷外，另受有結膜裂傷與視神經盤出血，此亦有該院之
    診斷證明書為憑（警卷第43頁），該等傷勢與告訴人證述情
    節相吻合，足證告訴人因被告之行為而受有上述傷害，故告
    訴人所受之傷勢自與被告本件傷害犯行間有相當因果關係無
    訛。
(二)至告訴人固於原審準備程序中陳述：我的視力只剩下0.3不
    到，已經構成重傷害等語（原審卷第73頁），然經原審函詢
    中國醫藥大學附設醫院，告訴人之傷勢是否已達重傷之程度
    ，該院函覆：告訴人於109年12月3日至眼科門診就診時，最
    佳矯正視力為0.8，且視野檢查平均標準差為-3.15dB顯示盲
    點擴大，未符合毀敗或嚴重毀損一目之機能等節，有中國醫
    藥大學附設醫院110年8月30日院醫事字第1100011508號函可
    證（原審卷第131頁），足認告訴人之傷勢未達刑法第10條
    第4項所規定之重傷害程度甚明。
(三)綜上所述，被告於本院之自白與事實相符，本件事證已臻明
    確，被告之犯行洵堪認定，應予依法論科。
三、論罪科刑之說明：
(一)論罪：　　　　
    核被告所為，係犯刑法第277條第1項之傷害罪。
(二)原審判決應撤銷之理由：
  1.原審判決認定被告傷害犯行之事證明確，據以論罪科刑，核
    其認事用法固無違誤，然：被告於本院幡然悔悟，坦認犯行
    ，此屬於被告犯後態度之展現，而為量刑審酌之因素，原審
    判決未及審酌於此，尚有未洽。被告上訴執此指摘原判決此
    部分不當，為有理由，應由本院撤銷改判。　
  2.爰審酌被告與告訴人為丙○○情感歸屬存有糾葛(本院卷第99
    至109頁，參原審法院109年度訴字第186號民事判決兩造主
    張)，案發當日因告訴人預料2人會有衝突，先行報警，嗣因
    告訴人阻擋被告進入證人丙○○之居所，不思以理性方式回應
    ，即無視告訴人之身體法益，以手勒住告訴人脖子、毆打告
    訴人等方式，造成告訴人受有前開傷勢，堪認其自我控制能
    力較低，所為實屬不該；又被告犯後先是於警、偵及原審主
    張正當防衛否認有傷害犯行，迄至本院始坦認犯行之犯後態
    度，又考量於原審行準備程序期間曾就本案試行調解，惟終
    因與告訴人間宿怨未解，致雙方未能接受調解，亦因賠償金
    額雙方差距過大，未與告訴人和解，補償告訴人之損失，並
    獲取其諒解；兼衡被告自陳專科畢業之智識程度、從事教育
    工作、月收入約新臺幣6千多元、須扶養2名未成年子女（原
    審卷第267頁，本院卷第131至132頁），及其犯罪之手段、
    目的、動機、生活狀況、告訴人之傷勢等一切情狀，量處如
    主文第2項所示之刑，並諭知易科罰金之折算標準，以示懲
    戒。
據上論斷，應依刑事訴訟法第369條第1項前段、第364條、第299
條第1項前段，判決如主文。
本案經檢察官林英正提起公訴，檢察官黃怡君到庭執行職務。 
中　　華　　民　　國　　111 　年　　6 　　月　　30　　日
                  刑事庭審判長法  官  林慧英
                              法  官  謝昀璉
                              法  官  李水源
以上正本證明與原本無異。
如不服本判決，應於收受送達後20日內向本院提出上訴書狀，其
未敘述理由者，並得於提起上訴狀後20日內向本院補提理由書（
均須按他造當事人之人數附繕本）「切勿逕送上級法院」。
告訴人或被害人如對於本判決不服者，應具備理由請求檢察官上
訴，其上訴期間之計算係以檢察官收受判決正本之日期為準。
因疫情而遲誤不變期間，得向法院聲請回復原狀。
中　　華　　民　　國　　111 　年　　6 　　月　　30　　日
                              書記官  徐文彬
附錄本案論罪科刑法條：　　
中華民國刑法第277條
傷害人之身體或健康者，處 5 年以下有期徒刑、拘役或 50 萬
元以下罰金。
犯前項之罪，因而致人於死者，處無期徒刑或 7 年以上有期徒
刑；致重傷者，處 3 年以上 10 年以下有期徒刑。